臺灣新竹地方法院民事判決　九十一年度竹簡字第五四七號
　　原　　　告　甲○○
　　被　　　告　乙○○
右當事人間請求確認本票債權不存在事件，本院判決如左：
    主      文
確認被告所持有以原告名義所簽發、發票日民國八十三年七月十五日、面額新台幣壹
拾伍萬元，到期日為民國八十三年十月十四日之本票票據上之權利因時效而消滅。
訴訟費用由被告負擔。
    事      實
甲、原告方面：
一、聲明：如主文第一項所示。
二、陳述：被告持有原告所簽發如訴之聲明所示之本票一紙，經聲請本院以九十年度
    票字第一一三三號裁定准許強制執行，惟上開本票之到期日為民國（下同）八十
    三年十月十四日，自該日起算，早已逾三年，依票據法第二十二條第一項規定因
    時效而消滅，被告自不得持上開本票聲請裁定強制執行原告之財產，為此，提起
    本件訴訟求為判決如聲明所示。
乙、被告方面：
    上開本票自到期日起至聲請本院裁定准許強制執行止，確已逾三年，認諾原告之
    請求。
丙、本院依職權調閱本院九十一年度票字第一一三三號民事聲請卷。
    理      由
一、按訴狀送達後，原告不得將原訴變更或追加他訴，但減縮應受判決事項之聲明者
    ，不在此限。經查，本件原告於起訴時係請求確認系爭本票債權不存在，嗣於九
    十一年十月二十九日言詞辯論時，減縮訴之聲明，僅請求確認系爭本票票據上之
    權利因時效而消滅，依前揭法條所示，應予准許。
二、按確認法律關係之訴，非原告有即受確認判決之法律上利益者，不得提起；確認
    法律關係基礎事實存否之訴，亦同，民事訴訟法第二百四十七條第一項定有明文
    。是確認之訴之提起，以法律關係基礎事實之存否不明確，致原告在私法上之地
    位有受侵害之危險，而此危險得以對於被告之確認判決除去之者，即得依民事訴
    訟法第二百四十七條第一項之規定提起確認之訴。查本件被告既已持系爭本票聲
    請本院以九十一年度票字第一一三三號准許強制執行在案，雖尚未聲請本院民事
    執行處強制執行原告之財產，然原告之財產隨時有遭被告聲請強制執行之虞，即
    原告私法上之地位有受侵害之危險，有確認之必要，而有提起確認之訴之法律上
    利益，因而提起確認之訴以排除此項危險，即與上開法條之規定，並無不合，合
    先敘明。
三、按當事人於言詞辯論時為訴訟標的之捨棄或認諾者，應本於其捨棄或認諾為該當
    事人敗訴之判決，民事訴訟法第三百八十四條定有明文。經查，本件就原告主張
    系爭本票自到期日起至今已逾三年，依票據法第二十二條第一項規定，其票據上
    之權利已因時效而消滅，而請求確認之，已經被告加以認諾，依前開規定，自應
    本於被告之認諾，為被告敗訴之判決。從而，原告據以起訴請求如主文所示，即
    屬有據，應予准許。
四、據上論結，本件原告之訴為有理由，依民事訴訟法第四百三十六條第二項、第三
    百八十四條、第七十八條，判決如主文。
中　　　華　　　民　　　國　　九十一　　年　　 十一 　　月　　　八　　　日
                                  臺灣新竹地方法院新竹簡易庭
~B法　　　官　滕治平
右為正本係照原本作成。
如對本判決上訴，須於判決送達後廿日內向本院提出上訴狀。
~B法院書記官　洪儷容
中　　　華　　　民　　　國　　九十一　　年　　 十一 　　月　　　十二　　日
